臺灣高等法院臺中分院刑事判決　　　　 96年度上訴字第598號
上　訴　人
即　被　告　乙○○
選任辯護人　李世才律師
上列上訴人因違反槍砲彈藥刀械管制條例等案件，不服臺灣臺中
地方法院95年度訴字第2408號中華民國95年12月22日第一審判決
（起訴案號：臺灣臺中地方法院檢察署95年度偵字第4401號），
提起上訴，本院判決如下：
    主  文
上訴駁回。
    犯罪事實
一、乙○○明知可發射子彈具有殺傷力之改造槍枝，係屬槍砲彈
    藥刀械管制條例所列管之違禁物，未經主管機關之許可，不
    得持有，竟基於持有可發射子彈具有殺傷力之改造槍枝之犯
    意，未經許可，於民國88年10月間某日，在國道一號高速公
    路中港交流道附近，向真實姓名、年籍不詳，綽號「阿國」
    之成年男子，以新臺幣（下同)約3萬元之價格，購買具殺傷
    力之改造手槍1支（槍枝管制編號000000000號）而無故持有
    之。嗣於 95年2月11日晚上11時20分許，在臺中縣梧棲鎮○
    ○路○段1巷68號，乙○○持上開改造手槍恐嚇潘朝鑑時，因
    其持上開改造手槍之彈匣掉落，在旁之潘金城等人見狀即上
    前搶下該手槍，嗣為據報到場處理之員警查獲，並扣得上開
    改造手槍（乙○○恐嚇部分，業經原審判處有期徒刑 3月，
    因乙○○撤回上訴而確定）。
二、案經臺中縣警察局清水分局報告臺灣臺中地方法院檢察署檢
    察官偵查起訴。
    理    由
一、訊據被告乙○○固坦承於上開時、地持有上開改造手槍之事
    實不諱，惟矢口否認有何違反槍砲彈藥刀械管制條例犯行，
    辯稱：伊以 3萬元之價格，雖要向「阿國」購買可以使用之
    槍枝，結果被「阿國」騙了，當時「阿國」拿該槍枝給伊時
    並沒有試射給伊看，後來買了2、3年，伊因為經濟出問題，
    想要拿該槍枝自殺，才知道不能使用，該槍枝應不具殺傷力
    云云。被告之選任辯護人則以：在我國實務上有關槍枝是否
    具有殺傷力，通常均經由試射豬皮之方法，以定其是否具有
    殺傷力，本案並未經實際之試射，即認定該槍枝具有殺傷力
    ，顯無法令人信服；又法務部調查局之函文先敘明該改造手
    槍的板機常常喪失功能，嗣又表示可以扣動板機，前後似有
    矛盾等語，為被告辯護。
二、惟查：
　(一)扣案之上述改造手槍經送內政部警政署刑事警察局鑑結果，
  　認：「送鑑之改造手槍 1支，槍枝管制編號0000000000，認
    係由仿WALTHER廠PPK/S型半自動手槍製造之槍枝換裝土造金
    屬扳機、擊錘、保險鈕、槍管而成之改造手槍，雖送鑑槍枝
    扳機複動功能損壞且握把護木破損，惟認仍可以單動方式擊
    發子彈，認具殺傷力」、「『複動功能損壞』，係指槍枝無
    法直接『扣壓扳機、帶動擊錘、釋放擊錘、撞針擊發子彈』
    等動作功能，而槍枝僅能以『單動方式』，將擊錘先予定位
    ，呈『待擊發』狀態，經扣壓扳機釋放擊錘、撞針擊發子彈
    。另槍枝握把護木破損，因不影響槍枝之擊發功能，故無礙
    『槍枝殺傷力』之鑑定」等情，此有該局 95年6月20日刑鑑
    字第0950056739號槍彈鑑定書、95年11月7日刑鑑字第09501
    37729號函在卷可參（見偵查卷第39至42頁、原審卷第36頁
    ）。嗣再經本院函送法務部調查局鑑定結果，亦認：「送鑑
    槍枝（0000000000），送鑑時槍枝握把左側護木破損，經拆
    解檢視其係以仿德國WALTHER PPK/S 7.65mm型式，由合金材
    料製成，以打擊底火方式擊發的遊戲類模擬槍枝，經換裝口
    徑約8.0mm、槍管後端彈室內徑約8.6mm，且貫通可容彈頭通
    過之金屬槍管改造而成；經檢視換裝之金屬槍管與槍身之結
    合情形，係槍管套入槍身並輔以栓釘、黏著劑及特殊補土劑
    填塞孔隙，致槍管與槍身緊密結合粘著固定；經實際操作送
    鑑槍枝，其彈匣拖板鬆動造成位移凸出，又槍枝滑套向後動
    作易超出定位，致子彈不能順暢進、退彈室，及板機常有喪
    失功能等異常情形。惟捨棄彈匣改依手動單發裝填子彈方式
    操作，則能循扣動板機、釋放鉛錘、擊打撞針、撞擊子彈底
    火、發射子彈，完成該槍正常功能；送鑑槍枝經實際操作，
    其機械性能雖不盡完美，然其擊發基構仍具打擊槍彈底火完
    成發射子彈之功能，由於其已換裝可容彈頭通過之金屬槍管
    ，依其現狀及結構強度，認能擊發具有殺傷力之土造子彈」
    等情，亦有該局 96年5月15日調科參字第096 00201910號鑑
    定通知書在卷可參（見本院卷第35、36頁）。足徵上開改造
    槍枝確具有殺傷力。
  (二)被告及其選任辯護人雖以前詞置辯。惟查，鑑定槍枝是否具
    有殺傷力，固得以實際試射之方式來計算其射出動能進而判
    斷其是否具有殺傷力，但若以檢測研判零組件組合之結構功
    能是否完整及能否發揮整體功能之方式（即所謂性能檢驗法
    ）而進行鑑驗，亦屬符合科學鑑識精神之鑑定方法之一。倘
    在同時扣得手槍及同口徑子彈之情形，固得一併採行前開兩
    種鑑定方法以交叉比對扣案手槍是否具有殺傷力；然若僅有
    扣得改造手槍，又欠缺同口徑子彈以供試射，是否仍應強求
    鑑定機關自行裝填其「認為」可供試射之子彈而予擊發試射
    ，則非無疑，基於鑑定方法之有限性，為避免「誤裝」不適
    用之子彈進行試射致生膛炸或其他影響鑑定結果之情形，此
    時即應宜僅採性能檢驗法進行認定（最高法院91年度臺上字
    第852號、95年度臺上字第2370號 、第3212號判決意旨亦認
    為鑑定槍枝是否具有殺傷力，非以實際試射為必要）。內政
    部警政署刑事警察局及法務部調查局對刑事鑑定係屬專業之
    機關，經其以「性能檢驗法」（法務部調查局並實際拆解檢
    視）之科學方法進行檢驗後，既已明確認定扣案之改造手槍
    可擊發適用子彈具有殺傷力，並詳細記載其鑑定之經過及理
    由，其鑑定意見本即具有證明力。況槍枝是否具有殺傷力是
    獨立於子彈以外而為觀察，本案於查獲時雖有扣得子彈3 顆
    ，然子彈業經鑑定結果，認未具殺傷力，且其中已有 2顆子
    彈因試射而廢失，已詳如前述，則本件因未扣得適用子彈以
    供試射，本即難以強求鑑定機關必須裝填其「認為」可供試
    射之子彈而予試射鑑定，自亦不能單以該機關未進行實際試
    射，而全然否定該鑑定報告之證明力，本院認縱未就扣案改
    造手槍進行實際試射，仍不影響該改造手槍具有殺傷力之認
    定；又法務部調查局係認：該改造手槍如以「裝填彈匣」之
    方式發射子彈時，因有拖板鬆動等情形，致板機常有喪失功
    能之異常情形；但如「捨棄彈匣改依手動單發裝填子彈」的
    方式操作，該槍即可達到正常的功能，此有上開鑑定通知書
    附卷可參，法務部調查局之鑑定並無矛盾之情形。本件事證
    明確，被告及選任辯護人上開所辯，要屬事後卸責之詞，不
    足採信，被告之犯行洵堪認定。
三、被告行為後，刑法於94年2月2日修正公布，於95年7月1日生
    效施行。按行為後法律有變更者，適用行為時之法律，但行
    為後之法律有利於行為人者，適用最有利於行為人之法律，
    現行刑法第2條第1項定有明文。有關本案新舊法之比較適用
    ，分述如下：
　(一)刑法第33條第5款關於罰金刑之規定，由「罰金：銀元1元以
    上」，修正為「罰金：新臺幣1000元以上，以百元計算之」
    ，本案有關併科罰金刑之部分，經比較新、舊法結果，應適
    用被告行為時法即修正前刑法第 33條第5款之規定較有利於
    被告。
　(二)被告行為時，刑法第 42條第2項前段原規定：「易服勞役以
    銀元 1元以上3元以下折算1日」，又被告等人行為時之易服
    勞役折算標準，修正前罰金罰鍰提高標準條例第 2條規定，
    就其原定數額提高為100倍折算1日，則本件被告行為時易服
    勞役之折算標準，最高應以銀元300元即新臺幣900元折算 1
    日。惟修正後之刑法第 42條第3項前段則改為：「易服勞役
    以新臺幣1000元、2000元或3000元折算 1日」，比較修正前
    、後之易服勞役折算標準，雖以修正公布施行後之規定，較
    有利於被告，然罰金總額之折算標準若逾 6個月之日數，修
    正前刑法第42條第3項規定，應以罰金總額與6個月之日數比
    例折算，亦即易服勞役之標準不得超過 6個月，然修正後刑
    法第42條第3項則修正為：罰金總額折算超過1年之數者，以
    罰金總額與1年之日數比例折算，亦即易服勞役之標準可達1
    年。本案有關被告併科罰金20萬元之部分，本院認本案應依
    新法之規定，以 1000元折算1日，折算之結果，易服勞役之
    標準已超過6個月之日數，而依舊法之規定，僅能折算6個月
    ，是此部分應以舊法較有利於被告。以上合先敘明。
四、核被告所為，係犯槍砲彈藥刀械管制條例第8條第4項未經許
    可持有可發射子彈具有殺傷力之改造手槍罪。被告原先僅係
    未經許可而持有上開改造手槍，嗣後方另萌恐嚇之犯意，而
    持上開改造手槍犯恐嚇罪，因其持有上開改造手槍時，並無
    將上開改造手槍供犯他罪使用之意圖，其後始另行起意持上
    開改造手槍犯恐嚇罪，則其後為實施恐嚇罪而持有上開改造
    手槍之行為，係原先單純持有改造手槍繼續犯之一部分，不
    容裂割而論以另一持有之罪；故其持有上開改造手槍之行為
    與其嗣後所犯之恐嚇罪，並無方法、結果之牽連關係，應予
    分論併罰。檢察官認被告所犯持有上開改造手槍罪與恐嚇罪
    間具有方法、結果之牽連關係，為牽連犯，尚有未洽。原審
    以被告罪證明確，適用槍砲彈藥刀械管制條例第8條第4項，
    刑法第11條前段、第 2條第1項、修正前刑法第42條第3項、
    修正前罰金罰鍰提高標準條例第 2條之規定，予以論罪，並
    審酌被告明知具有殺傷之改造手槍，對社會之危害非淺，為
    法律所嚴加取締，竟仍予以持有，其行為威脅社會安全，破
    壞社會秩序，嗣並持該槍恐嚇被害人，惡性非輕等一切情狀
    ，量處有期徒刑3年2月，併科罰金20萬元，罰金如易服勞役
    ，以罰金總額與 6個月之日數比例折算，復認扣案之上開改
    造手槍（槍枝管制編號000000000號)，為違禁物，併依刑法
    第38條第1項第1款之規定宣告沒收，認事用法並無不當，量
    刑亦屬妥適，被告上訴意旨仍執前詞指摘原判決不當，為無
    理由，應予駁回。
據上論結，應依刑事訴訟法第368條，判決如主文。
本案經檢察官甲○○到庭執行職務。
中　　華　　民　　國　　96　　年　　6 　　月　　29　　日
            刑事第十庭    審判長法　官　林　照　明
                                法　官　李　平　勳
                                法　官　蔡  名  曜
上列正本證明與原本無異。
如不服本判決應於收受送達後十日內向本院提出上訴書狀，其未
敘述上訴之理由者並得於提起上訴後十日內向本院補提理由書（
均須按他造當事人之人數附繕本）。
                                書記官　劉　恒  宏
中　　華　　民　　國　　96　　年　　7　　月　　 2　　日
附錄論罪科刑法條
槍砲彈藥刀械管制條例第8條第4項：
未經許可，持有、寄藏或意圖販賣而陳列第一項所列槍枝者，處
3年以上10年以下有期徒刑，併科新臺幣700萬元以下罰金。
